臺灣高雄地方法院民事判決　　　　　　 110年度訴字第1014號
原　　　告　曾勳琥　

被　　　告　王永發　
上列被告因傷害等案件（本院刑事庭110 年度訴字第258 號），
經原告提起刑事附帶民事訴訟請求損害賠償，本院刑事庭以110
年度附民字第231 號裁定移送前來，本院於民國110 年11月10日
言詞辯論終結，判決如下：
    主      文
被告應給付原告新臺幣參萬壹仟貳佰伍拾捌元，及自民國一百一
十年一月十九日起至清償日止，按週年利率百分之五計算之利息
。
原告其餘之訴駁回。
本判決第一項得假執行。但被告以新臺幣參萬壹仟貳佰伍拾捌元
為原告預供擔保，得免為假執行。
原告其餘假執行之聲請駁回。
    事實及理由
一、原告主張：被告於民國109 年10月4 日9 時30分許，在高雄
    市○○區○○○路000 號之「三鳳宮」前，見原告在進行民
    俗儀式，竟基於強制及傷害之犯意，上前擋在原告前方，並
    用右手拉扯原告胸前之乾坤圈，左手抓住原告所持之火尖槍
    ，將原告往後推擠，並不斷質問原告「你是不是真靈正駕（
    台語）」，之後將原告推倒在階梯上，並用右腳膝蓋壓住原
    告胸口，原告欲起身，被告再以右腳膝蓋將原告壓在地，以
    此強暴方式妨害原告進行民俗儀式之權利，同時致原告受有
    前胸、右上臂、右大腿挫傷、背部擦挫傷等傷害。而原告因
    上開傷害而支出醫療費用新臺幣（下同）1,258 元，並因此
    在調養傷勢期間痛苦不堪，自得請求精神慰撫金50萬元。為
    此，爰依侵權行為之法律關係提起本件訴訟等語。並聲明：
    ㈠被告應給付原告501,258 元（即醫療費用1,258 元＋精神
    慰撫金500,000 元＝501,258 元），及自起訴狀繕本送達翌
    日起至清償日止，按週年利率5 ％計算之利息；㈡願供擔保
    ，請准宣告假執行。
二、被告則以：因原告冒用他人名義在網路上斂財為詐騙行為，
    伊才會當面質問原告，且當時係原告先抓住伊胸口，伊抓住
    原告之乾坤圈、火尖槍則係為了避免原告攻擊，之後伊與原
    告始開始拉扯推擠，因該處係階梯，所以原告因此跌倒，且
    伊體質在當時有受影響，伊並無傷害原告之意，況從現場錄
    影之影片中可見原告稱其沒事，且從事發到驗傷相隔2 個多
    小時，原告傷勢是否為伊所造成即有疑義等語資為抗辯。並
    聲明：㈠原告之訴駁回；㈡如受不利判決，願供擔保，請准
    宣告免為假執行。
三、本院得心證之理由：
  ㈠請求原因事實之認定：
  ⒈按因故意或過失，不法侵害他人之權利者，負損害賠償責任
    ，民法第184 條第1 項前段定有明文。是侵權行為之成立，
    須行為人因故意、過失不法侵害他人權利，亦即行為人須具
    備歸責性、違法性，並不法行為與損害間有因果關係。
  ⒉經查，被告於109 年10月4 日9 時30分許，在高雄市○○區
    ○○○路000 號之「三鳳宮」前，見原告在進行民俗儀式，
    即上前擋在原告前方，並用右手拉扯原告胸前之乾坤圈、左
    手抓住原告所持之火尖槍，開始拉扯推擠，並不斷質問原告
    「你是不是真靈正駕（台語）」，之後原告跌倒在階梯上，
    被告用右腳膝蓋壓住原告胸口，因而致原告受有前胸、右上
    臂、右大腿挫傷、背部擦挫傷之傷害等事實，業經本院110
    年度訴字第258 號刑事案件（下稱系爭刑案）於準備程序勘
    驗當日現場錄影光碟檔案，並製作勘驗筆錄在卷（勘驗筆錄
    係記載甲男、乙男，惟被告自承甲男為原告、乙男為被告，
    故以下即逕以原、被告稱之；見系爭刑案本院訴字卷第21至
    22頁），由上開勘驗筆錄確可見原告身穿民俗儀式服飾，身
    上掛乾坤圈、右手持火尖槍並在寺廟前廣場上進行民俗儀式
    ，在原告走上寺廟前之階梯往寺廟方向走去時，被告阻擋原
    告去處，並將身上所揹背包丟在地上、丟掉脫鞋後，伸出右
    手抓住原告身上之乾坤圈、左手抓住原告手持火尖槍，口中
    一直說「你是不是正駕」，且持續往後推擠原告，兩人即退
    至階梯間之平台處，被告復以左手握住原告身上乾坤圈放在
    原告胸口處，一直質問原告「你是不是正駕」，後持續往後
    推擠原告，被告再以左手抓住原告手持之火尖槍、右手抓住
    原告身上之乾坤圈，原告則以左手抓住被告胸前領口，兩人
    在階梯間平台處僵持數十秒，接著被告將原告往後推倒在階
    梯上，被告右手不斷拉扯原告身上之乾坤圈、左手抓住原告
    手持之火尖槍，將原告壓制在地上，且右腳彎曲壓制在原告
    胸口，原告欲起身，被告再以右腳將原告強壓在地，旁有多
    人出手制止被告，但被告仍持續以右手抓住原告身上之乾坤
    圈、左手抓住原告手持之火尖槍，原告因被告緊抓住其身上
    之乾坤圈而遭被告從地上拉起，隨後旁人將被告往後拉開並
    遭制伏，未再繼續拉扯原告，原告坐立在地上數秒後始起身
    繼續進行民俗儀式，並走進寺廟內等節，復有擷取前揭錄影
    畫面之照片、高雄市立大同醫院（下稱大同醫院）診斷證明
    書在卷可佐（見系爭刑案本院訴字卷第37至45頁，警卷第17
    頁），故此部分事實應堪認為真實。
  ⒊被告雖以前詞置辯，然而：
  ⑴依前揭勘驗筆錄所載及擷取畫面之內容，被告確實在原告進
    行民俗儀式時，先阻擋原告去路，並以右手抓住原告胸前之
    乾坤圈、左手抓住原告手持火尖槍，之後始發生拉扯，且被
    告亦持續往後推擠原告，進而將原告推倒在階梯上，復持續
    以右腳壓住原告胸口阻止原告起身，可見原告跌倒並非肇因
    於與被告之拉扯，而係遭被告推擠之結果，且由被告將原告
    推倒並壓制原告之行為，已可見被告主觀上確有傷害原告之
    故意，客觀上亦有傷害原告之行為甚明，被告所辯顯與勘驗
    筆錄所呈現當時之客觀情狀不合，自不足採信。
  ⑵觀諸上開大同醫院之診斷證明書，原告係於109 年10月4 日
    11時52分許至大同醫院就診，就診時間雖與事發受傷相隔約
    2 個多小時，惟原告所受傷害非重，且當時刻正進行民俗儀
    式，基於信仰而待民俗儀式告一段落後始前去就醫，尚非顯
    不合理，且診斷證明書上所載受傷之部位、種類，核與前揭
    勘驗筆錄所顯示被告傷害原告之位置均相符合，業足以認定
    原告所受傷害確係被告傷害行為所造成，被告之行為與原告
    所受傷害間有相當因果關係存在。被告辯稱原告傷勢非其所
    造成云云，洵非可取。
  ⑶至被告辯稱其係為制止原告之詐騙行為並質問原告云云，然
    從事民俗活動乃屬原告之自由，被告並無合法權源以強暴方
    式阻止或干涉，況原告以證人身分在系爭刑案審理時具結證
    述：當時去三鳳宮進香是進行民俗活動，並不是服務會眾等
    語（見系爭刑案本院訴字卷第85頁），再佐以前揭勘驗筆錄
    內容，可知原告當時正在進行民俗儀式，未見有何詐騙行為
    ，復查無被告係為保護自己權利，或因遭遇現時不法侵害，
    或為避免自己或他人財產上急迫之危險所為之行為，要難單
    憑被告所指原告為詐騙行為，作為被告傷害原告之正當化依
    據。
  ⑷另被告辯稱因伊體質關係致當時有受影響云云，惟被告於警
    詢供稱：之前在臉書、YouTube 及Instagram 影片看過原告
    乩身進香及公廟神明辦事影片，知道原告假藉神明向人收錢
    ，所以看不下去就向前警告他，用右手拉住他鐵環法器質問
    他並拉扯他，導致原告跌倒在樓梯上，後來經在旁民眾勸阻
    ，並將伊跟原告拉開，這是伊錯誤動作，伊一時情緒沒控制
    好就上前拉扯他等語（見系爭刑案警卷第4 至5 頁），復於
    偵查中稱：伊拉原告法器是要防止原告傷害伊等語（見系爭
    刑案偵卷第19頁），顯見被告對其強制、傷害之動機及過程
    均能詳實說明，於過程中尚知保護自身安全，防止反遭原告
    傷害，足認被告當時具辨識能力及控制能力，所謂體質關係
    受影響等語，實為被告事後將其自身責任推給神明或超自然
    因素之卸責之詞，殊無可採。
  ⒋從而，被告確有前述之故意傷害行為，且與原告受傷結果間
    有相當因果關係，是原告請求被告賠償其因系爭事故所受損
    害，即屬有據。
  ㈡損害賠償範圍，茲將原告請求賠償之項目及金額分述如下：
  ⒈原告因被告上開行為受有前述傷害，業經認定如前，而原告
    請求被告賠償其所支出之醫療費用1,258 元，亦據原告提出
    大同醫院門診醫療費用收據佐證（見本院附民卷第51頁），
    復為被告所不爭執（見本院訴字卷第34頁），故此部分原告
    之請求應予准許。
  ⒉按不法侵害他人之身體、健康、名譽、自由、信用、隱私、
    貞操，或不法侵害其他人格法益而情節重大者，被害人雖非
    財產上之損害，亦得請求賠償相當之金額，民法第195 條第
    1 項前段定有明文。而慰撫金核給之標準固與財產上損害之
    計算不同，然非不可斟酌雙方身分資力與加害程度，及其他
    各種情形核定相當之數額（最高法院51年度台上字第223 號
    判決意旨參照）。查本件原告因被告之傷害行為致其受有前
    述傷害並因此就診，衡情精神上自受有相當痛苦，是原告自
    得依民法第195 條第1 項前段規定請求被告賠償其非財產上
    之損害。本院審酌兩造之學歷、職業、收入及107 至109 年
    間之財產所得資料（見本院訴字卷第35頁及本院訴字卷末存
    置袋內之稅務電子閘門財產所得調件明細表；以上為保護當
    事人個人資料，故不於判決內揭露，惟均已於言詞辯論時告
    以兩造要旨，經兩造確認在卷），並考量被告係在公共場所
    為強制、傷害行為並妨害原告自由行使權利，暨斟酌原告所
    受傷勢、原告因此所遭受精神上痛苦之程度等一切情狀，認
    原告請求之精神慰撫金以3 萬元為適當，逾此數額之請求，
    即難准許。
四、綜上所述，原告依侵權行為之法律關係，請求被告給付31,2
    58元（計算式：醫療費用1,258 元＋精神慰撫金30,000元＝
    31,258元），及自起訴狀繕本送達翌日即110 年1 月19日（
    見本院附民卷第39頁送達證書）起至清償日止，按週年利率
    5 ％計算之利息，為有理由，應予准許，逾此範圍之請求，
    為無理由，不應准許，應予駁回。又本判決第1 項所命被告
    給付之金額未逾50萬元，依民事訴訟法第389 條第1 項第5
    款規定，應依職權宣告假執行，而此部分雖經原告陳明願供
    擔保請准宣告假執行，惟其聲請不過促請法院職權發動，故
    就原告勝訴部分即無再由原告聲請供擔保宣告假執行之必要
    ；另被告陳明願供擔保請准宣告免為假執行，核無不合，爰
    依同法第392 條第2 項規定，酌定相當之擔保金額予以准許
    。至原告敗訴部分，其假執行之聲請因訴之駁回而失所附麗
    ，應併予駁回。
五、本件原告係於刑事訴訟程序提起民事訴訟，經本院刑事庭裁
    定移送前來，依刑事訴訟法第504 條第2 項規定，毋庸繳納
    裁判費，且本件訴訟繫屬期間亦未增加其他訴訟費用，自無
    訴訟費用負擔問題。
六、本件事證已臻明確，兩造其餘攻擊防禦方法，經本院審酌後
    認均不足以影響判決之結果，爰不另贅論，附此敘明。
七、據上論結，原告之訴為一部有理由、一部無理由，依民事訴
    訟法第389 條第1 項第5 款、第392 條第2 項，判決如主文
    。
中    華    民    國   110    年    11    月    30    日
                   民事第四庭   法  官  王宗羿
以上正本係照原本作成。
如對本判決上訴，須於判決送達後20日內向本院提出上訴狀。如
委任律師提起上訴者，應一併繳納上訴審裁判費。
中    華    民    國   110    年    12    月    6     日
                                書記官  劉容辰